【裁判字號】    90,交聲,78
【裁判日期】    900418
【裁判案由】    聲明異議
【裁判全文】
臺灣高雄地方法院交通事件裁定                        九十年度交聲字第七八號
    原處分機關  高雄巿交通事件裁決所
    異  議  人  甲○○
右列異議人因違反道路交通管理處罰條例案件，對於高雄市交通事件裁決所於民國九
十年一月十一日所為之處分（原處分案號：高市交裁字第駕裁３２—0000000
0號），聲明異議，本院裁定如左：
    主  文
原處分撤銷，發交高雄市交通事件裁決所。
    理  由
一、本件異議意旨略以：異議人甲○○於民國九十年一月十二日收受高雄市交通事件
    裁決所寄送之違反道路交通管理事件裁決書，認為異議人於八十七年五月九日，
    其車號ＹＫ—１８６２號自用小客車有不緊靠道路右側停車、前後輪外側距線十
    公分等違規事實，惟該裁決書中未見記載違規地點及事證，況異議人並未收受本
    件舉發違反道路交通管理事件通知單，為此具狀提出異議等語。
二、按（一）對於違反道路交通處罰條例之行為，應按其違反條款規定之受處罰對象
    ，填製舉發違反道路交通管理事件通知單（以下簡稱通知單），並於被通知人欄
    予以勾記，逕行舉發者，應按已查明之資料填註車牌號碼、車輛種類、車主姓名
  或名稱及地址，並於通知單上方空白處加註逕行舉發之文字後，由舉發機關送達
    被通知人；又違規停車而駕駛人不在場，當場不能或不宜攔截製單舉發者，得逕
    行舉發之，此項逕行舉發，應記載車輛牌照號碼、車型等可資辨明之資料，查明
    汽車所有人姓名或名稱、住址，並以該汽車所有人為被通知人製單舉發之；又逕
    行舉發違反道路交通管理事件，經汽車所有人依通知單之應到案日期到案，並告
    知違規駕駛人姓名、身分證統一編號及住址者，處罰機關應即另行通知違規駕駛
    人到案依法處理，逾應到案日期，處罰機關應本條例第十五條第三項規定處罰汽
    車所有人；又按違反道路交通管理事件行為人，未依規定自動繳納罰鍰，或未依
    規定到案聽候裁決，處罰機關應於一個月內依標準表逕行裁決之；而違反本條例
    行為之處罰，處罰機關於裁決前，應給予違規行為人陳述之機會，違反道路交通
    管理事件統一裁罰標準及處理細則第十一條一項第二款、第二十三條、第二十四
    條、第四十四條第一項、第四十條前段分別定有明文。（二）又處罰機關受理移
    送之舉發違反道路交通管理事件時，發現應填記內容不符規定，或所列附件漏未
    移送者，應即洽請原移送機關更正或補送。逕行舉發之違反道路交通管理事件時
    ，處罰機關於受理發現舉發錯誤或要件欠缺，可補正或尚待查明者，退回原舉發
    單位查明補正後依法處理。違反道路交通管理事件統一裁罰標準及處理細則第三
    十四條亦定有明文。準此，汽車如有違規停車而駕駛人不在場，當場不能或不宜
    攔截製單舉發，舉發單位應查明汽車所有人姓名、住址，以該汽車所有人為被通
    知人製單逕行舉發，並應將通知書送達該汽車所有人，處罰機關於汽車所有人受
    通知而逾期不到者始得逕行裁決；及處罰機關受理舉發機關移送違反道路交通管
    理事件後，如發現通知單之送達證明資料漏未移送者，依法應即洽請原移送機關
    （舉發機關）更正或補送，其裁決程序始謂合法。
三、本件舉發機關之違規事實既以異議人所有之前開汽車有不緊靠道路右側停車、前
    後輪外側距線十公分而逕行舉發，有高雄市政府警察局舉發違反道路交通管理事
    件通知單一紙在卷可憑，是舉發機關自應將該通知書送達汽車所有人即異議人甲
    ○○，俾異議人於應到案日期前至應到案處所高雄市交通事件裁決所陳述意見。
    經查：依卷附之高雄市政府警察局於八十七年六月十八日（八七）高市警刑交相
    字第８１００１５０７１７０３號舉發違反道路交通管理事件通知單「應到案日
    期」欄，雖記載異議人應於八十七年八月十八日前到案，惟異議人否認有收受此
    通知單之事實，且該通知單「收受通知聯者簽章」欄中，並未有異議人之簽名或
    蓋章，是可知因本件係逕行舉發而未當場由異議人簽章而收受，而按處理違反道
    路交通管理事件，有關文書送達之程序，準用刑事訴訟法送達之規定，違反道路
    交通管理事件統一裁罰標準及處理細則第五條定有明文；又刑事訴訟法第六十二
    條規定：「送達文書，除本章有特別規定外，準用民事訴訟法之規定。」，且民
    事訴訟法第一百四十一條規定：「送達人應作送達證書，記載左列事項：一、交
    送達之法院。二、應受送達人。三、應送達之文書。四、送達處所及年、月、日
    、時。五、送達方法。送達證書，應於作就後交收領人簽名、蓋章或按指印，如
    拒絕或不能簽名、蓋章或按指印者，送達人應記明其事由。送達證書，應提出於
    法院附卷。」，準此，逕行舉發違反道路交通管理事件，送達通知書時，應作成
    送達證書，交受領人簽章後附卷。然查，經本院向高雄市政府警察局函詢本件前
    開舉發違規通知單郵寄送達予異議人之情形，經其回函本院因事隔多時故大宗掛
    號存根聯已遍尋無著等情，有高雄市政府警察局於九十年四月九日以高市警交行
    字第二一六六Ｏ號函一紙在卷可稽，是查無異議人於八十七年八月十八日前，確
    曾收受前開舉發違規通知單之相關證明文件，無法證明前開通知單已合法送達異
    議人，自不能謂異議人已受應到案期間之合法通知，則原處分機關以受處分人不
    依通知所定限期前往指定處所聽候裁決，即逕行裁決，其裁決與上開規定尚有未
    合，原處分自應予撤銷，另行發交原處分機關依照上開規定程序辦理。
據上論結，應依道路交通案件處理辦法第二十條，裁定如主文。
中      華      民      國      九十    年      四      月     十八     日
                                  臺灣高雄地方法院交通法庭
                                          法  官    呂  憲  雄
右正本證明與原本無異。
如不服本裁定，應於裁定送達後五日內，向本院提出抗告狀。
                                          書記官    許  麗  珠
中      華      民      國      九十    年      四      月     十九     日


司法院資訊處製作；財團法人民間司法改革基金會備份。
